【裁判字號】    99,訴,60
【裁判日期】    990409
【裁判案由】    偽證等
【裁判全文】
臺灣基隆地方法院刑事判決                99年度訴字第60號
公  訴  人  臺灣基隆地方法院檢察署檢察官
被      告  丙○○
上列被告因偽證等案件，經檢察官提起公訴（98年度偵字第4198
號），本院判決如下：
    主  文
丙○○共同意圖為自己不法之所有，以詐術使人將本人之物交付
，處有期徒刑陸月；又證人，於執行審判職務之公署審判時，於
案情有重要關係之事項，供前具結，而為虛偽陳述，處有期徒刑
柒月。應執行有期徒刑壹年。
    事  實
一、緣丙○○、甲○○（按：甲○○涉嫌詐欺部分，業經本院另
    以98年度易字第437 號判決有期徒刑五月，刻則上訴由臺灣
    高等法院審理中而迄未確定）2 人素有朋友情誼；乃丙○○
    竟因一時經濟困窘、需款孔急，而萌生「假網拍、真詐財」
    之歹念，進而基於詐欺之犯意，先於民國97年6 月4 日，利
    用電腦連接網際網路至PCHOME露天拍賣網站，借由「侯先生
    」之名義（暱稱「阿澤」），申請「K0000000」之網拍帳號
    ；其間，為圖詐騙計劃之順遂，丙○○乃再以「詐騙贓款之
    『半數』」，邀同友人甲○○參與其事，藉此而與甲○○達
    成共同意圖為自己不法所有而詐取財物之犯意聯絡。茲彼2
    人之共識既成，甲○○遂於民國97年6 月7 日，逕將其前向
    中華郵政股份有限公司基隆八斗子郵局（以下簡稱「八斗子
    郵局」）申辦，「戶名『甲○○』；局號『0000000 』；帳
    號『0000000 』」之金融帳戶（以下簡稱「系爭金融帳戶」
    ）存摺、印鑑章等物交付丙○○支配使用；繼而再推由丙○○續於97年6 月9 日上午10時30分左右，在其住處即「基隆
    市○○區○○路227 巷21弄7 號5 樓」（以下簡稱「黃宅」
    ），利用電腦連接網際網路至PCHOME露天拍賣網站，借由上
    開「K0000000」之網拍帳號，在PCHOME露天拍賣網站上刊登
    「擬以新臺幣（下同）8,500 元（不含運費）出售二手筆記
    型電腦（ACERASPIRE-1652 型）1 臺」之不實訊息。未幾，
    果有乙○○因連線上網瀏覽前揭不實之網拍訊息致陷於錯誤
    ，進而於同日中午12時21分左右，誤以該則訊息所載價格下
    標、得標，並誤依網拍賣家丙○○之指示，利用電腦網路AT
    M 轉帳之方式，逕將自己帳戶內項款即現金8,080 元轉匯至
    系爭金融帳戶。丙○○、甲○○2 人乃以此方式共同詐欺取
    財得逞。其後，丙○○復旋於同日下午4 時24分，偕同不知
    情之陳怡君（甲○○之妻），逕往中華郵政股份有限公司基
    隆東信路郵局（以下簡稱「基隆東信路郵局」）辦理臨櫃提
    領，藉此提取乙○○轉匯至系爭金融帳戶內之8,000 元詐騙
    贓款，並當場將其中半數即現金4,000 元，囑由不知情之陳
    怡君代為轉交甲○○收受。茲以乙○○轉帳匯款以後，非特
    遲未接獲前揭網購標的，尤與網拍帳號為「K0000000」之賣
    家失去聯繫，心知上當受騙，方轉而報警查辦。
二、茲員警接獲乙○○舉報之詐騙情資，固即循系爭金融帳戶之
    申辦資料而率先查獲涉案情節重大之甲○○並移請法辦（以
    下簡稱「甲○○詐欺案」）；惟丙○○見狀，為求脫免己責
    ，竟於「甲○○詐欺案」之偵審期間，另行萌生偽證之犯意
    ，進而或於98年7 月24日接受檢察官訊問之時，經檢察官於
    供前諭知得拒絕證言暨告以具結義務及偽證罪之處罰，仍表
    示願意作證並於證人結文簽名以示負責，而於具結後，以證
    人身分供稱「上揭不實之網拍訊息應係甲○○私自利用『黃
    宅』電腦藉以上網刊登」云云；或於98年9 月29日前往法院
    作證，經承審法官於供前諭知得拒絕證言暨告以具結義務及
    偽證罪之處罰，仍表示願意作證並於證人結文簽名以示負責
    ，而一再於具結後，以證人身分供稱「甲○○並未將系爭金
    融帳戶存摺、印章交其使用」、「上揭不實之網拍內容並非
    其上網刊登」、「系爭金融帳戶內之8,000 元項款亦非其前
    往提領」云云。以此方式接續就彼2 人如何分工詐騙乙○○
    等之於案情有重要關係之事項，於供前具結，而為虛偽之陳
    述。嗣「甲○○詐欺案」經本院審結並據以判處甲○○有期
    徒刑五月以後（該案嗣復由甲○○提起上訴致迄未判決確定
    ，詳如前述），甲○○主觀認定該案係因丙○○之上揭偽證
    ，方致其獲判之刑度過重，遂逕向臺灣基隆地方法院檢察署
    檢察官告發上情並坦承「其與丙○○共犯詐欺如前揭一所述
    」之經過緣由。
三、案經甲○○告發由臺灣基隆地方法院檢察署檢察官偵查起訴
    。
    理  由
一、證據能力
  (一)供述證據─即「被告以外之人於審判外之言詞或書面陳述」
    （被告就關此「證據能力」俱表「不予爭執」）：
    查本案相關證人於「審判外之言詞陳述」（包括證人乙○○
    之警詢證述及證人甲○○、陳怡君、李凱玲、廖益忠、戊○○之偵訊證述），業經被告就其證據能力「明示」「不予爭
    執」（見本院99年3 月1 日準備程序筆錄第9 頁、本院審判
    筆錄第2 頁）；兼以本院自形式上察其作成、取得當時之外
    部情況，亦俱無「任意性」或「信用性」違反而顯然不適當
    之情形，而均與刑事訴訟法第一百五十九條之五之規定相符
    。因認關此證人於「審判外言詞陳述」，之於本案而言，均
    有證據能力。
  (二)非供述證據
  1.證人甲○○於偵查中提出之監聽側錄光碟：
    被告雖辯稱「證人甲○○於偵查中提出之監聽側錄光碟，因
    其內容概係甲○○未得許可『偷錄』而來，故其應無證據能
    力」云云（本院審判筆錄第2 頁）。然按刑事訴訟法上「證
    據排除原則」，係指將具有證據價值，或真實之證據因取得
    程序之違法，而予以排除之法則。而私人之錄音、錄影之行
    為所取得之證據，應受刑法第三百十五條之一與通訊保障及
    監察法之規範，私人違反此規範所取得之證據，固應予排除
    。惟依通訊保障及監察法第二十九條第三款之規定，通訊之
    一方非出於不法目的之錄音，所取得之證據，即無證據排除
    原則之適用（最高法院92年度臺上字第2677號、94年度臺上
    字第716 號判決意旨參照）。次按通訊保障及監察法第二十
    四條第一項雖係規定「違法監察他人通訊者，處五年以下有
    期徒刑。」然參諸同法第二十九條：「監察他人之通訊，而
    監察者為通訊之一方或已得通訊之一方事先同意，而非出於
    不法目的者，不罰。」足見，監察者如為當事人之一方，而
    非出於不法目的者，其監聽側錄之行為即無論以通訊保障及
    監察法第二十四條第一項罪名之餘地；至刑法第三百十五條
    之一第二款固係規定「無故以錄音、照相、錄影或電磁紀錄
    竊錄他人非公開之活動、言論或談話者處三年以下有期徒刑
    、拘役或三萬元以下罰金。」惟參諸通訊保障及監察法「保
    障人民秘密通訊自由不受非法侵害，並確保國家安全，維護
    社會秩序」之立法目的（通訊保障及監察法第一條規定參看
    ），顯見，通訊保障及監察法應係刑法第三百十五條之一之
    特別規定。職此，倘依通訊保障及監察法之規定，而足可評
    價其監察行為乃屬「合法」，則其即與刑法所稱之「無故」
    不符，而為法所不罰；亦即，行為人針對他人言論或談話所
    進行之錄音乃至錄影，倘悉與通訊保障及監察法第二十九條
    之規定相合，則其錄音乃至錄影等監察行為，即非刑法所指
    之「無故竊錄」。茲就本案情節而論，「證人甲○○於偵查
    中提出之監聽側錄光碟」，實乃證人甲○○於98年10月底以
    後之某日，藉由自己與被告電話洽談「側錄」而得，其後，
    復係由證人甲○○本人提交予檢察官資為本案證據乙節，除
    據斯時亦同在現場見聞之證人戊○○於本院審理時結證在卷
    （見本院審判筆錄第6 頁至第7 頁），並為被告所不否認（
    見本院99年3 月1 日準備程序筆錄第7 頁至第8 頁、本院審
    判筆錄第7 頁）。準此，證人甲○○「側錄」所得之上揭錄
    音內容，其監察者顯為通訊之一方（即上開錄音內容實乃通
    訊之一方即證人甲○○錄製而得），且對照證人甲○○除「
    將之提交予檢察官資為本案證據」以外，即「別無將之充於
    它途使用」之舉，核亦足見證人甲○○此舉之目的，祇是意
    在保留「被告犯罪行為」之證據；換言之，其監察尚乏「不
    法」之目的，揆諸首開說明，關此部分當無證據排除原則之
    適用。據此，被告辯稱「關此『錄音』內容係於伊不知情之
    狀況下『偷錄』而來，依法應無證據能力」云云，當亦一無
    所憑而無可採；從而，關此側錄內容之具備證據能力，自係
    殆無可疑。
  2.次按勘驗，係指實施勘驗人透過一般人之感官知覺，以視覺
    、聽覺、嗅覺、味覺或觸覺親自體驗勘驗標的，就其體察結
    果所得之認知，成為證據資料，藉以作為待證事實判斷基礎
    之證據方法。關於此種證據方法，刑事訴訟法僅於第二百十
    二條規定，賦予法官或檢察官有此實施勘驗權限，及第四十
    二條規定，勘驗應製作筆錄，記載實施之年、月、日及時間
    、處所並其他必要之事項，並得製作圖畫或照片附於筆錄，
    但筆錄應令依刑事訴訟法命其在場之人簽名、蓋章或按指印
    。倘係法官或檢察官實施之勘驗，且依法製成勘驗筆錄者，
    該勘驗筆錄本身即取得證據能力，不因勘驗筆錄非本次審判
    庭所製作而有異致。除非勘驗標的不能以一般人感官知覺體
    驗其情者，須委由具有專業領域上專業智識、經驗或技術之
    人或機關鑑定外，事實審法院直接援用下級審、其他法院或
    檢察官實施勘驗所製作之筆錄作為判斷依據，均不得指其證
    據能力有瑕疵（最高法院97年度臺上字第5061號判決意旨參
    照）。查證人甲○○於偵查中提出之監聽側錄光碟，其間，
    涉及「被告與證人甲○○互為對談」之部分，悉經本院受命
    法官於99年3 月1 日行準備程序之時，命通譯當庭播放暨「
    命被告當庭指出自己與證人甲○○對話之聲音」而勘驗無誤
    ，並就彼2 人之對話內容擇要載明於99年3 月1 日之準備程
    序筆錄，復曾依刑事訴訟法命其在場之人，於上揭準備程序
    筆錄簽名、蓋章或按指印，而踐行刑事訴訟法所定之勘驗程
    式。按諸首開說明，關此勘驗內容自得採為認定被告有罪之
    基礎，而為本案審判之適格證據。
  3.其餘業經本院援用如後所述之非供述證據（包括系爭金融帳
    戶之帳戶申請書影本、香港商雅虎資訊股份有限公司臺灣分
    公司99年3 月11日雅虎資訊【九九】字第01358 號函暨其會
    員登記資料、乙○○七股郵局郵政存簿儲金簿影本、系爭金
    融帳戶之帳戶申請書影本、系爭金融帳戶最近交易資料、PC
    HOME露天拍賣網得標通知信函列印資料及拍賣網站得標網頁
    列印資料、中華郵政股份有限公司儲匯處97年11月18日處儲
    字第0971067653號函暨附件客戶歷史交易情單暨查詢存簿變
    更資料、中華郵政股份有限公司基隆郵局98年4 月30日基營
    字第0980100293號函暨郵政存簿儲金提款單、露天市集國際
    資訊股份有限公司97年12月18日露安字第0971216 號函暨附
    件、中華電信股份有限公司客服處作業中心回覆單暨附件98
    年7 月24日偵訊筆錄暨證人結文、98年9 月29日審判筆錄暨
    證人結文、被告以其持用行動門號傳送簡訊予證人侯予澤之
    「簡訊內容翻拍照片」），非特核無公務員違法採證之情形
    ，尤以均曾經本院於審判期日，依刑事訴訟法第一百六十四
    條規定，踐行證據調查之法定程式，提示被告而使其辨認，
    則其證據能力之具備，當亦毋待贅言。
二、事實認定
    訊之被告丙○○矢口否認有何起訴所指之詐欺、偽證等犯行
    ，辯稱：本件詐騙之網拍訊息，實乃證人甲○○擅以「黃宅
    」電腦連線刊登，換言之，本件詐欺犯罪非特與伊毫無關聯
    ，伊事前亦一無所悉，而毋須與甲○○共負詐欺罪責，尤以
    伊於「甲○○詐欺案」偵審期間以證人身分所為之具結證述
    ，其內容亦悉與事實相符，是伊更毋須因之而另行承擔所指
    之偽證罪責云云（見本院99年3 月1 日準備程序筆錄第2 頁
    至第4 頁）。經查：
  (一)系爭金融帳戶確為證人甲○○前向「八斗子郵局」申辦持用
    ；而「K0000000」之網拍帳號，亦係化名「侯先生」之人（
    暱稱「阿澤」），甫於97年6 月4 日，利用電腦連接網際網
    路至PCHOME露天拍賣網站而後申請開設。此首有系爭金融帳
    戶之帳戶申請書影本1 紙（見警卷第5 頁）、香港商雅虎資
    訊股份有限公司臺灣分公司99年3 月11日雅虎資訊（九九）
    字第01358 號函暨其會員登記資料1 份在卷可考（見本院卷
    ）。其次，乙○○（被害人）曾因網拍帳號為「K0000000」
    之賣家，在PCHOME露天拍賣網站刊登「擬以8,500 元（不含
    運費）出售二手筆記型電腦（ACERASPIRE-1652 型）1 臺」
    之網拍訊息，而於97年6 月9 日中午12時21分左右，逕依該
    則訊息所載價格下標、得標，暨依該網拍帳號為「K0000000
    」之賣家指示，利用電腦網路ATM 轉帳之方式，逕將自己帳
    戶內項款即現金8,080 元轉匯至系爭金融帳戶；乃乙○○轉
    帳匯款以後，非特遲未接獲上揭網購標的，尤與網拍帳號為
    「K0000000」之賣家失去聯繫，上揭買賣價款即業經匯入系
    爭金融帳戶之8,080 元，其中之8,000 元，更於匯款當日即
    同日下午4 時24分，旋遭人逕往「基隆東信路郵局」臨櫃提
    領一空。此亦悉為被告所不否認（參見本院準備程序筆錄第
    11頁至第12頁之兩造不爭執事項），並據證人即被害人乙○○證述在卷（見警卷第1 頁至第2 頁），且有乙○○七股郵
    局郵政存簿儲金簿影本2 紙（見警卷第3 頁至第4 頁）、系
    爭金融帳戶之帳戶申請書影本1 紙（見警卷第5 頁）、系爭
    金融帳戶最近交易資料1 份（見警卷第6 頁）、PCHOME露天
    拍賣網得標通知信函列印資料及拍賣網站得標網頁列印資料
    1 份（見警卷第7 頁至第10頁）、中華郵政股份有限公司儲
    匯處97年11月18日處儲字第0971067653號函暨附件客戶歷史
    交易情單暨查詢存簿變更資料（見臺南地檢署97年度核交字
    第4903號卷第2 頁至第4 頁）、中華郵政股份有限公司基隆
    郵局98年4 月30日基營字第0980100293號函暨郵政存簿儲金
    提款單影本1 份（見基隆地檢署98年度偵緝字第158 號卷第
    4 頁至第5 頁）附卷可稽。再者，本件經向「PCHOME露天拍
    賣網站」之經營者即露天市集國際資訊股份有限公司查詢結
    果，97年6 月9 日，曾藉由「K0000000」之網拍帳號登入「
    PCHOME露天拍賣網站」者，其網際網路之IP位址，分別有：
    「220.136.3.30」、「220.136.7.137 」、「220.136.6.12
    1 」、「220.136.8.12」、「61.67.194.29」；而依此網際
    網路IP位址轉向服務商即中華電信股份有限公司查詢結果，
    上開網際網路則均係以「李凱玲（即被告之母）」之名義，
    申請裝設於「黃宅」即「基隆市○○路227 巷21弄7 號5 樓
    」以供連線上網無誤。徵諸卷附露天市集國際資訊股份有限
    公司97年12月18日露安字第0971216 號函暨附件（見臺南地
    檢署97年度核交字第4903號卷第18頁至第20頁）、中華電信
    股份有限公司客服處作業中心回覆單暨附件（見基隆地檢署
    98年度偵緝字第158 號卷第8 頁至第23頁）所載內容即明。
    互核勾稽上情以觀，網拍帳號為「K0000000」之賣家，於97
    年6 月9 日上午10時30分左右，實係利用「李凱玲」申請裝
    設於「黃宅」之網際網路連線至PCHOME露天拍賣網站，刊登
    「擬以8,500 元（不含運費）出售二手筆記型電腦（ACERAS
    PIRE-1652 型）1 臺」之不實訊息，使被害人乙○○陷於錯
    誤，進而於同日中午12時21分左右，誤依該則訊息所載價格
    下標、得標，並誤依網拍帳號為「K0000000」之賣家指示，
    利用電腦網路ATM 轉帳之方式，逕將自己帳戶內項款即現金
    8,080 元轉匯至證人甲○○申請開設之系爭金融帳戶，而任
    憑「K0000000」之網拍帳號，於同日下午4 時24分，逕往「
    基隆東信路郵局」臨櫃提領其中8,000 元等客觀情節，當屬
    本院首堪認定而無可疑。
  (二)其次，甲○○因乙○○之報警究辦而遭查獲移送以後，被告
    於「甲○○詐欺案」之偵審期間，或曾於98年7 月24日到庭
    接受檢察官之訊問，經檢察官於供前諭知得拒絕證言暨告以
    具結義務及偽證罪之處罰，仍表示願意作證並於證人結文簽
    名以示負責，而於具結後，以證人身分供稱「上揭不實之網
    拍訊息應係甲○○私自利用『黃宅』電腦藉以上網刊登」；
    或於98年9 月29日前往法院作證而接受交互詰問，經承審法
    官於供前諭知得拒絕證言暨告以具結義務及偽證罪之處罰，
    仍表示願意作證並於證人結文簽名以示負責，而一再於具結
    後，以證人身分供稱「甲○○並未將系爭金融帳戶存摺、印
    章交其使用」、「上揭不實之網拍內容並非其上網刊登」、
    「系爭金融帳戶內之8,000 元項款亦非其前往提領」等客觀
    事實，亦悉經被告坦承在卷（參見本院準備程序筆錄第11頁
    至第12頁之兩造不爭執事項），並有各該偵訊、審判筆錄暨
    證人結文在卷可考（見基隆地檢署98年度偵緝字第158 號卷
    第57頁、本院98年度易字第437 號審判卷附之98年9 月29日
    審判筆錄第2-5 頁）。據此，被告確曾接續就「被害人乙○○究係如何遭致詐騙」等「之於案情有重要關係之事項」，
    供前具結而為陳述如前乙節，亦無可疑並堪認定。
  (三)茲被告丙○○雖矢口否認有何起訴所指之詐騙、偽證等犯行
    ，辯稱：如前揭(一)所述之網拍訊息，實乃證人甲○○擅以「
    黃宅」電腦連線刊登而與伊無涉，且伊以證人身分所為如前
    揭(二)所示之具結證述，其內容亦悉與事實相符云云。然查，
    被害人乙○○遭網路詐騙如前揭(一)所述乙事，實乃被告以「
    詐騙贓款之『半數』」，邀同證人甲○○分工實施如本判決
    事實欄一之所載，此悉經證人甲○○於檢察官偵訊時結稱：
    網拍詐騙案是我與丙○○2 人共謀所犯，我負責提供系爭金
    融帳戶，丙○○則負責以申設於「黃宅」之網際網路連線上
    網並刊登網拍訊息，「丙○○直接來跟我借存摺及印章，說
    他要去騙別人，是領錢（證人意指「臨櫃提領詐騙贓款之97
    年6 月9 日」）的前二天（即97年6 月7 日）。丙○○說他
    要在網路上賣筆記型電腦，要我把存摺借給他，就可以賺到
    一半的錢，我就把存摺及印章拿給他…」等語（見基隆地檢
    署98年度偵字第4198號卷第73頁至第74頁）明確。核其所指
    情節，非特悉與前揭(一)所述之網際網路IP位址查詢結果相符
    （即網拍帳號為「K0000000」之賣家，於97年6 月9 日上午
    10時30分左右，確係利用申裝於「黃宅」之網際網路連線至
    PCHOME露天拍賣網站，並據以刊登「擬以8,500 元【不含運
    費】出售二手筆記型電腦【ACERASPIRE-1652 型】1 臺」之
    不實訊息）；尤與證人李凱玲（被告之母）結稱：裝機地址
    為「基隆市○○路227 巷21弄7 號5 樓」之網際網路，雖係
    伊以本人名義申辦，然伊不會使用電腦，故裝設於該址之網
    際網路，平日則均由伊子丙○○（被告）1 人獨自使用等語
    （見基隆地檢署98年度偵緝字第158 號卷第47頁），及證人
    陳怡君（甲○○之妻）結稱：「（問：8,000 元是否你領取
    ？）是，因為存摺及印章在丙○○那邊，丙○○當天跑來找
    我，我先生（甲○○）不在去上班，他帶我到郵局填寫提款
    單領了8,000 元。（問：存摺及印章何在？）當天領到8,00
    0 元後就直接把存摺及印章交還給我，並拿4,000 元叫我交
    給甲○○，丙○○自留4,000 元。（問：是丙○○於97年6
    月9 日下午主動來找妳並於當天16時24分領款？）是。」等
    語（見基隆地檢署98年度偵字第4198號卷第73頁）互為吻合
    。據此勾稽，證人甲○○證稱「其與被告分工詐騙如本判決
    事實欄一之所載」，乃至告發「被告偽證如本判決事實欄二
    之所示」等各節，核已語出有本而非虛妄。至被告雖指證人
    甲○○、陳怡君2 人之所證概屬不實，進而聲稱：本件詐欺
    犯罪確係甲○○1 人所為；茲以甲○○於上開詐欺案件事發
    以後，曾經藉詞「網際網路IP位址」與伊宅（「黃宅」）脫
    不了關聯暨允伊以20,000元之報酬，而央請伊代為承擔其所
    涉之詐欺罪責，又伊初時固因未及深思而一度勉為應允，惟
    因始終未見甲○○依約給付酬金，是伊方於「甲○○詐欺案
    」之偵、審期間，反口而到庭為「與事實相符」之證述，換
    言之，甲○○乃至其妻陳怡君對伊所為之上開指控，概係因
    憤懣伊之反口而虛偽捏造云云（參見本院99年3 月1 日準備
    程序筆錄第2 頁至第4 頁及本院審判筆錄第2 頁之被告供述
    ），並舉證人廖益忠、戊○○2 人以為佐證。然查：
  1.證人廖益忠、戊○○2 人固曾到庭而就「彼2 人事後見聞甲○○因所涉詐欺乙案遭判處徒刑五月而向被告理論爭執」之
    種種情節（見本院審判筆錄第6 頁至第7 頁、偵卷第84頁至
    第85頁）；惟證人廖益忠、戊○○2 人亦曾同時宣稱：確實
    情形伊2 人概無所知，伊2 人所見聞而知悉者，僅止於被告
    、甲○○2 人事後互推責任的情況等語（偵卷第85頁），尤
    以細繹戊○○、廖益忠2 人之到庭所證，亦不過僅止「甲○○遭一審判刑以後，憤恨被告『未實話實說』，致累其遭判
    處之刑期過重，而與被告理論爭執並向被告索討雙倍賠償」
    之過程（見本院審判筆錄第6 頁至第7 頁、偵卷第84頁至第
    85頁），則彼2 人之見聞情節，客觀上無從恃以為被告所辯
    各節之證明，首已顯然而不待言。
  2.其次，甲○○雖因囿於主觀認定自己獲判有期徒刑五月之結
    果，概係緣自被告如前揭(二)所示之各項證述，方據以告發並
    具結而對被告為前揭詐欺、偽證之種種指控。此除為證人甲○○之所不否認，並據「事發後親眼見聞甲○○為此而向被
    告理論爭執」之證人廖益忠、戊○○證述在卷（見本院審判
    筆錄第6 頁至第7 頁、偵卷第84頁至第85頁）；然其並未因
    而虛捏所指之「被告『說謊』」乃至「被告與其分工詐騙」
    等各該情節，徵諸下列事證即明：
  (1)甲○○於本案偵查階段曾提出「監聽側錄光碟」1 只，藉以
    證明其所指情節俱非虛妄；其間，涉及「被告與證人甲○○
    互為對談」之部分，或為「被告教示甲○○應先就『甲○○
    詐欺案』之一審判決提起上訴再慢慢解決」等對話內容，或
    為「甲○○質疑被告為何對法官『謊稱』甲○○偷用被告電
    腦；乃遭被告回應以『被告開庭前便已要求甲○○先處理20
    ,000元保證金之事，詎竟未獲甲○○置理方有此結果』」等
    對話內容，此悉經本院受命法官於99年3 月1 日行準備程序
    之時，命通譯當庭播放上揭錄音光碟而後勘驗無誤（參見99
    年3 月1 日準備程序筆錄第7 頁至第8 頁），並曾經本院於
    審判期日提示上揭筆錄所載勘驗結果予「在場見聞被告利用
    電話與甲○○互為對談」之證人戊○○確認無訛（本院審判
    筆錄第7 頁），且復為勘驗時亦同在現場之被告所不否認（
    參見99年3 月1 日準備程序筆錄第8 頁）。推其2 人上開對
    談語意，核亦足見：被告遇「甲○○質其以證人身分『說謊
    』」之時，非特一反其於本案審理時之否認態度，而一概未
    曾就此出言辯白，尤曾藉詞「因開庭前要求甲○○處理20,0
    00元之事乃未獲置理」等語，而逕就所指「說謊」乙事予以
    「默認」！對照被告所辯情節以觀，倘其所陳內容俱非虛妄
    ，則就令其遇甲○○質以「說謊」而懶於解釋或拙於言詞，
    衡情亦不至反於常態而逕以「自己係因開庭前要求甲○○處
    理20,000元之事乃未獲置理，方如甲○○所指而『對法官說
    謊』」等語意應答！以此反推，被告辯稱「如前揭(二)所示之
    證述內容悉與事實相符」云云之啟人疑竇，首已顯然。
  (2)其次，「甲○○遭查獲移送以後」，被告曾迭以自己持用之
    「0000000000」行動門號傳送多則簡訊予甲○○，其間所涉
    內容，除悉經甲○○以光碟翻拷暨提交予檢察官資為本案證
    據，亦曾經本院受命法官於準備程序期日，命資訊室之專業
    人員當庭以適當設備逐筆撥放各該「簡訊翻拍畫面」而後列
    印附卷（見本院99年3 月1 日準備程序筆錄第5 頁至第7 頁
    暨該份筆錄後附之「簡訊翻拍畫面」）；其中，細譯被告於
    98年6 月15日凌晨3 時17分傳送予甲○○之簡訊內容，即：
    「你（意指「甲○○」）有跟我媽說，我拿你簿用我家電腦
    騙錢嗎？在我媽面前別說我用你簿騙，不然我就無法再跟我
    爸拿錢了」等語（見本院99年3 月1 日準備程序筆錄第6 頁
    至第7 頁暨該份筆錄後附之「簡訊翻拍畫面」），則被告藉
    由上開簡訊而對甲○○坦承自己確曾「借用甲○○存簿（我
    拿你簿），並利用自己家裡電腦連線至拍賣網站刊登不實訊
    息以行詐騙（用我家電腦騙錢）」暨要求「甲○○代為隱暪
    其母」等語意之昭然，尤不待言！對照被告所辯上情，倘其
    於本院審理時之所陳內容俱非虛妄，則其何以於己未曾涉案
    之情形下，猶「主動」傳送此則簡訊而為自己確曾參與詐騙
    之表示？又何以於己未曾涉案之情形下，猶「主動」傳送此
    則簡訊俾央請甲○○在其母面前代為隱暪？據此勾稽，被告
    所辯各節之昧於事實，更已不言可喻！
  (3)實則，甲○○住處備有個人電腦及網際網路而足可連線上網
    乙節，徵諸被告於98年7 月17日晚間8 時16分傳送予甲○○
    之簡訊內容，即：「你家電腦借我查一下資料好嗎？不方便
    到網咖去，拜託囉……」等語（見本院99年3 月1 日準備程
    序筆錄第7 頁暨該份筆錄後附之「簡訊翻拍畫面」）即明。
    是倘謂本案所涉之詐欺行止確係「甲○○1 人之所為」，則
    甲○○捨己住處之便利設備乃至足可匿己行藏之網咖設施而
    不用，大費周章「趁被告不知，盜用『黃宅』電腦暨其網際
    網路以連線上網」之動機、目的究何所在？尤有進者，本案
    詐騙贓款悉經乙○○匯入「以甲○○名義申辦持用」之系爭
    金融帳戶而任憑提領乙節，業據本院論述如前；由此情節以
    觀，核亦足見甲○○無論在決意實施本案詐騙行為之初，乃
    至本案詐騙行為實施之際，一概未曾思及「自己身分之隱匿
    」！茲甲○○自始至終，既概未思及「自己身分之隱匿」，
    尤毫無避忌而逕恃系爭金融帳戶為其取得詐騙贓款之工具，
    則於此情形下，甲○○又何須多此一舉，捨己住處電腦暨其
    網際網路而執意「趁被告不知，盜用『黃宅』電腦暨其網際
    網路連線上網刊登詐騙訊息」！職此，被告所辯各節之悖情
    悖理，非特已屬昭然而無足取，且對照被告於98年7 月23日
    晚上11時34分傳送予甲○○之簡訊內容，即：「……還有一
    個建議是，問我IP從我家電腦查獲，我全部都推，這樣一定
    能出來，傳你時再全推我，事情已連累到我媽，就算沒把事
    情推我這，我媽一定說電腦都我在用也會傳我開庭，沒推我
    也沒話解釋IP怎會從我家查到，我也會被判刑，你（甲○○
    ）把事情都自承擔也無法不牽涉到我……」等語（見本院99
    年3 月1 日準備程序筆錄第6 頁暨該份筆錄後附之「簡訊翻
    拍畫面」），更足見「被告考量網際網路之『IP位址』佐以
    其母（李凱玲）證述之對己不利，『心知自己恐無從飾詞圖
    免』，遂建議甲○○『不要自己承擔』，甚且教示甲○○應
    與之互推責任以求兩全（即以互相推諉之方式，期使彼2 人
    皆能曚混過關而獲致無罪之判決）」等力求圖卸心態之急切
    ！換言之，相較於所證內容悉有所本之證人甲○○而言，被
    告為圖卸一己刑責方虛捏旨揭辯詞之心態，在在灼然而無可
    疑。
  (四)綜上，因認被告所辯各節悉無可取；本案事證明確，被告邀
    同甲○○共犯詐欺如本判決事實欄一之所載，又明知為不實
    之事項猶以證人身分具結證述如本判決事實欄二之所載，均
    堪認定。
  (五)至被告固一再聲請本院傳喚證人廖益忠於審判期日到庭作證
    ；惟關此所涉之待證事項，悉由證人賴維忠於偵訊暨本院審
    理時結證明確。此業經本院當庭向被告確認無誤（參見本院
    審判筆錄第3 頁至第4 頁之被告供述）。換言之，關此待證
    事實已臻明瞭而無再行調查之必要，尤不待言。爰依刑事訴
    訟法第一百六十三條之二第二項第三項、第一項之規定，裁
    定駁回被告關此部分調查證據之聲請（參見本院審判筆錄第
    3 頁）。併此指明。
三、論罪科刑：
    核被告如本判決事實欄一之所為，係犯刑法第三百三十九條
    第一項之詐欺取財罪；如本判決事實欄二之所為，則係犯刑
    法第一百六十八條之偽證罪。按刑法上之偽證罪，不以結果
    之發生為要件，一有偽證情事，無論當事人是否因而受有利
    或不利之判決，均不影響其犯罪之成立，且該罪為侵害國家
    法益之犯罪，其罪數應以訴訟之件數為準，縱於同一訴訟事
    件數度偽證，仍論以單純一罪（最高法院71年度臺上字第81
    27號判例、72年度臺上字第3311號判例意旨參照）。查被告
    既曾於「甲○○詐欺案」之偵審期間，就彼2 人如何分工詐
    騙乙○○等之於案情有重要關係之事項，供前具結而為虛偽
    之陳述如本判決事實欄二之所載，則不問甲○○所涉詐欺乙
    案之判決結果如何，均已無礙於被告所犯偽證罪名之成立；
    又被告雖於同一案件之偵查、審理中，先後2 次到庭就同一
    事項具結作證，然因所侵害之國家法益僅為一個，是自祇能
    論以一個偽證罪。再者，被告與甲○○就本判決事實欄一所
    載之詐欺犯行，互有犯意聯絡及其行為分擔，均為共同正犯
    。至被告如本判決事實欄一所示之刑法第三百三十九條第一
    項詐欺犯行，及其如本判決事實欄二所示之刑法第一百六十
    八條之偽證犯行，其間非特犯意各別，尤以行為互殊，應予
    分論併罰。本院審酌被告正值壯年，不思以己力賺取財物，
    而妄以詐欺之方式快速獲取財物，所為甚為不該，且其詐騙
    金額雖非鉅，然衡酌其利用電腦網路犯罪，擾亂金融交易秩
    序，實為社會層出不窮詐財事件發生之根源，並使犯罪之追
    查趨於複雜，所生危害非輕，兼衡量被告之素行，偽證之動
    機、目的、手段，於作證時就案情重要事項為虛偽之證言，
    對國家司法偵審之正確性產生重大危害，妨害國家司法之公
    正性至鉅，所生之危害非輕，尤以犯後仍不知反省所為業已
    對國家司法審判產生重大危害，足以陷審判於錯誤，並有妨
    害司法正義實現之虞等一切情狀，分別量處如主文所示之刑
    ，併定其應執行之刑。
據上論斷，應依刑事訴訟法第二百九十九條第一項前段，刑法第
二十八條、第三百三十九條第一項、第一百六十八條、第五十一
條第五款，刑法施行法第一條之一，判決如主文。
本案經檢察官丁○○到庭執行職務。
中    華    民    國    99    年    4     月    9     日
                  刑事第四庭審判長法  官  齊  潔
                                  法  官  何怡穎
                                  法  官  王慧惠
以上正本證明與原本無異。
如不服本判決應於收受送達後10日內向本院提出上訴書狀，並應
敘述具體理由；其未敘述上訴理由者，應於上訴期間屆滿後20日
內向本院補提理由書(均須按他造當事人之人數附繕本)「切勿逕
送上級法院」。
中    華    民    國    99    年    4     月    9     日
                                  書記官  王一芳
附錄論罪法條：
刑法第339 條第1 項
（普通詐欺罪）
意圖為自己或第三人不法之所有，以詐術使人將本人或第三人之
物交付者，處5 年以下有期徒刑、拘役或科或併科1 千元以下罰
金。
刑法第168條
（偽證罪）
於執行審判職務之公署審判時或於檢察官偵查時，證人、鑑定人
、通譯於案情有重要關係之事項，供前或供後具結，而為虛偽陳
述者，處7 年以下有期徒刑。

司法院資訊處製作；財團法人民間司法改革基金會備份。
